臺灣高等法院高雄分院刑事判決　　　　 94年度上易字第501號
上　訴　人　　臺灣高雄地方法院檢察署檢察官
被　　　告　　丁○○
上列上訴人因被告詐欺案件，不服臺灣高雄地方法院93年度易字
第172 號中華民國94年3 月30日第一審判決（起訴案號：臺灣高
雄地方法院檢察署92年度偵字第24203 號，移送併辦案號：同檢
察署93年度調偵字第120 號），提起上訴，本院判決如下：
    主  文
原判決關於丁○○部分撤銷。
丁○○共同連續意圖為自己不法之所有，以詐術使人將本人之物
交付，處有期徒刑拾月。
    事  實
一、丁○○與蔡春美（已判免訴確定）2 人係夫妻關係，明知自
    身經濟情況窘困，已無資力，陷於支付困難之情境，竟基於
    共同意圖為自己不法所有概括犯意之聯絡，先後為下列之詐
    欺犯行：
（一）於民國（以下同）92年3 、4 月間，在高雄市○鎮區○○
      街2 號，向丙○○佯稱：購買五金水電之材料，供工程使
      用等語，使丙○○陷於錯誤，陸續將價值新臺幣（下同）
      26萬1,230 元之材料賣於丁○○、蔡春美2 人，丁○○、
      蔡春美2 人並開立支票以為取信，詎該等支票屆期時經提
      示，均一一退票，丙○○催討無著，始知受騙。
（二）於92年3 月初，囑由蔡春美前往高雄市○鎮區○○路2 之
      3 號7 樓，向甲○○佯稱：欲投標工程，缺少押標金82萬
      元，若未標得該工程，將於3 週內償還該標金等語，甲○○陷於錯誤而應允，蔡春美並開立同額支票交付甲○○，
      以為取信。詎蔡春美並無有承包工程情事，蔡春美未依約
      退還前開押標金82萬元，而所開立之支票，屆期經提示亦
      一一均遭退票，甲○○催討無著始知受騙。
（三）於92年3 月17日15時40分許，由蔡春美至乙○○設於高雄
      市○鎮區○○路194 巷4 弄9 號公司內，向其佯稱：欲投
      標工程，仍缺少押標金35萬元，如願借款，保證隔日便會
      償還，嗣乙○○猶豫不決之際，丁○○多次以電話詢問蔡
      春美資金調度情形，致乙○○不疑有他，而陷於錯誤應允
      借款並交付35萬元。
二、案經丙○○、甲○○及乙○○訴由臺灣高雄地方法院檢察署
    檢察官偵查起訴及併案審理。
    理  由
一、訊之被告丁○○固坦承曾於右揭時間與其妻蔡春美共同向告
    訴人丙○○購買價值26萬1,230 元水電材料及向甲○○、乙○○借貸82萬元、35萬元款項等情，惟矢口否認有何詐欺取
    財犯行，辯稱：我與告訴人丙○○之德興水電是長期業務往
    來，與告訴人甲○○及乙○○係長期借貸關係，有借有還云
    云。惟查：
（一）被告分別於右揭期間內，以需水電材料供工程使用及亟需
      款項作為工程押標金為由，先後向告訴人丙○○取得價值
      26萬1,230 元水電材料及向告訴人甲○○、乙○○借貸82
      萬元、35萬元之事實，業據被告丁○○坦承不諱，核與告
      訴人丙○○、甲○○及乙○○指證情節相符，復有保管憑
      單12紙、支票影本4 紙、退票理由單2 紙等在卷可稽，堪
      信為真。
（二）按刑法上所謂「詐欺」，係指行為人以作為或不作為之方
      式，傳遞與事實不符之資訊，為事實上之欺瞞，依此對他
      人之智識決定發生一定效果，影響他人對事實之主觀判斷
      與評估，以致產生與客觀事實不符之認知，並進而同意為
      財產之處分者而言。經原審函詢被告丁○○、蔡春美支票
      帳戶資料，被告丁○○於板信商業銀行前鎮分行之支票存
      款帳戶係於92年3 月14日轉入拒絕往來戶，其妻蔡春美於
      高雄銀行六合分行之支票存款帳戶係於92年4 月4 日轉入
      拒絕往來戶，由此可知被告丁○○於92年3 月間向告訴人
      3 人訂貨及借貸時，其夫妻2 人之資力狀況均不佳，甚且
      已陷於週轉不靈之況，然被告丁○○卻仍隱瞞此事實，仍
      以供工程使用及投標工程需押標金為詞，以影響告訴人主
      觀之風險評估，致使告訴人陷於錯誤。再者，被告丁○○
      所稱欲投標工程，然就所投標工程均未能提供詳細資料以
      供參酌，顯見被告丁○○執此訛詐告訴人等，職是，被告
      丁○○據不實事項匡騙告訴人等，未將自身資力狀況表明
      ，致令告訴人等陷於錯誤而同意陸續交付水電材料及現金
      款項，核其所為與前述詐欺罪之構成要件，要無不符，是
      被告丁○○前揭所辯，委無足採。
（三）次按詐欺罪之成立應依個案事實為斷，倘行為人與被害人
      間事前雖有一定債權債務關係，然此僅堪憑為法院認定行
      為人主觀上是否具有詐欺犯意之基礎，要非徒以雙方事前
      具有金錢往來之情事，即可概認並無詐欺犯罪成立之可能
      ；且詐欺罪性質上係即成犯，凡意圖為自己或第三人不法
      之所有，以詐術使人將本人或第三人之物交付時，即應構
      成犯罪，縱事後將詐欺之物設法歸還，亦無解於罪名之成
      立。查被告丁○○與告訴人等均未否認雙方於本件案發之
      前曾有固定貨物買賣與金錢往來關係，然被告丁○○實因
      亟需金錢周轉，方始利用告訴人等之長期信賴關係，連續
      以不實之事由，致告訴人等陷於錯誤而同意交付水電材料
      及金錢款項，故本件應於被告丁○○使告訴人等交付貨物
      與款項之際，其詐欺犯行業已成立，縱令被告事前與告訴
      人等已有金錢往來之事實，亦或其後曾陸續支付利息、抑
      或返還部分借款等情，仍無礙於被告已然完成詐欺行為之
      認定。是證人即被告丁○○公司之會計官淑真雖到庭證述
      ：92年4 月公司簽發給德興水電支票退票後，老闆曾叫我
      拿現金1 萬多元到德興水電去等情，亦無解於被告丁○○
      詐欺犯行之成立，事證明確，被告丁○○所辯係卸責之詞
      ，不足採信，其犯行已堪認定。
二、核被告丁○○所為，係犯刑法第339 條第1 項之詐欺取財罪
    。被告丁○○與其妻蔡春美間，有犯意聯絡及行為分擔，為
    共同正犯。又被告丁○○先後多次詐欺犯行，時間緊接且反
    覆為之，所犯係同一罪名之罪，顯係基於概括犯意而為之，
    應依連續犯規定論以一罪。被告詐欺乙○○部分雖未據起訴
    ，惟因連續關係，為起訴效力所及，本院自得併予審究。
三、原審予以論科，固非無見，惟查被告丁○○詐騙財物達140
    餘萬元，且對被害人3 人未完全賠償完畢，仍有鉅大數額未
    償，原審量處緩刑，致使告訴人等不服，尚有未洽，檢察官
    循告訴人丙○○聲請上訴指摘原判決被告丁○○部分，諭知
    緩刑不當，為有理由，原判決此部分自應予撤銷改判。審酌
    被告丁○○明知個人經濟周轉困難，利用告訴人等之信任關
    係，隱瞞實情而訛詐貨物及現金達140 餘萬元，數額非少，
    及其犯罪動機、目的、手段、智識、被害人受損程度等一切
    情狀，爰仍依原判量處有期徒刑10月。
據上論結，應依刑事訴訟法第369 條第1 項前段、第364 條、第
299 條第1 項前段，刑法第28條、第339 條第1 項、第56條，罰
金罰鍰提高標準條例第1 條前段，判決如主文。
本案經檢察官陳新慶到庭執行職務。
中　　華　　民　　國　　94　　年　　8 　　月　　31　　日
                  刑事第六庭    審判長法  官  王憲義
                                      法  官  曾逸誠
                                      法  官  張盛喜
以上正本證明與原本無異。
不得上訴
中　　華　　民　　國　　94　　年　　8 　　月　　31　　日
                                      書記官  林明威
附錄本件判決論罪科刑法條：
中華民國刑法第339條（普通詐欺罪）
意圖為自己或第三人不法之所有，以詐術使人將本人或第三人之
物交付者，處5 年以下有期徒刑、拘役或科或併科1,000 元以下
罰金。
以前項方法得財產上不法之利益或使第三人得之者，亦同。
前2項之未遂犯罰之。
